【裁判字號】    97,易,3284
【裁判日期】    981209
【裁判案由】    詐欺
【裁判全文】
臺灣臺北地方法院刑事判決              97年度易字第3284號
公  訴  人  臺灣臺北地方法院檢察署檢察官
被      告  乙○○
上列被告因詐欺案件，經檢察官聲請簡易判決處刑（97年度偵緝
字第2196、2197、2198號），本院認為不得以簡易判決處刑，改
依通常審判程序審理，判決如下：
    主  文
本件免訴。
    理  由
一、公訴意旨略稱：被告乙○○明知國內社會常見之不法集團，
    經常利用他人之存款帳戶轉帳，以掩飾犯罪之不法所得。而
    提供自己之金融帳戶、存摺、提款卡、印章及密碼予陌生人
    士使用，可能被不法犯罪集團所利用，竟仍不違背本意，於
    民國97年1 月29日前之某時，在不詳地點，將其所有之臺灣
    中小企業銀行東臺北分行帳號00000000000000號帳戶之存摺
    、提款卡及密碼，交由某真實姓名年籍不詳之不法集團成員
    。而經收取該存摺、提款卡及密碼之人，轉供某詐欺集團使
    用，嗣該詐欺集團人員基於為自己不法所有之意圖，而於：
  (一)97年1 月29日19時許，打電話予甲○○，自稱為金石堂網路
    購物人員，詐稱其曾以貨到付款方式訂貨，但誤填為分期付
    款，必須予以取消云云，之後又有佯稱為中國信託銀行人員
    之人，詐稱可教導甲○○使用提款卡取消交易，致甲○○不
    疑有他，依詐騙集團成員之指示，於同日21時7 分許，匯款
    新臺幣（下同）13萬9011元至乙○○之前開帳戶，旋即遭提
    領一空。
  (二)97年1 月29日18時21分許，打電話予郭雅苓，自稱為金石堂
    網路購物人員，詐稱其曾以貨到付款方式訂貨，但誤填為分
    期付款，必須予以取消云云，之後又有佯稱為銀行人員之人
    ，詐稱可教導郭雅苓使用提款卡取消交易，致郭雅苓不疑有
    他，依詐騙集團成員之指示，於同日匯款2 萬9980元至乙○
    ○之前開帳戶，旋即遭提領一空。
  (三)97年1 月29日19時許，打電話予范姜儀，自稱為金石堂網路
    購物人員，詐稱其曾以貨到付款方式訂貨，但誤填為分期付
    款，必須予以取消云云，之後又有佯稱為銀行人員之人，詐
    稱可教導范姜儀使用提款卡取消交易，致郭雅苓不疑有他，
    依詐騙集團成員之指示，於同日匯款2 萬0714元至乙○○之
    前開帳戶，旋即遭提領一空。因認被告涉犯刑法第339 條第
    1 項、第30條第1 項之幫助詐欺取財罪嫌等語。
二、按案件曾經判決確定者，應諭知免訴之判決，並得不經言詞
    辯論為之，刑事訴訟法第302條第1款、第307條分別定有明
    文。此項訴訟法上所謂一事不再理之原則，關於實質上一罪
    或裁判上一罪，均有其適用（最高法院60年度臺非字第77號
    判例意旨參照）。
三、經查：被告前因幫助詐欺之不確定故意，於97年1 月29日前
    某日，在不詳地點，將其向上海商業儲蓄銀行士林分行申請
    開立00000000000000號帳戶之存摺、提款卡及密碼等物件，
    交付不詳姓名之成年人並轉提供詐騙集團使用，該詐騙集團
    之成員旋基於共同意圖為自己不法所有之犯意聯絡，於97年
    1 月29日23時許，撥打電話予錢文璋，佯稱錢文璋先前於金
    石堂購物，簽帳時有設定錯誤情形，並指定要其至ATM 提款
    機操作以解除設定云云，使錢文璋陷於錯誤，因而依其指示
    ，於同日23時25分許依對方指示至ATM 提款機匯款1 筆新臺
    幣2 萬9988元至乙○○之上開帳戶，並隨即由該詐騙集團成
    員將該帳戶內之匯款提領一空等情，已經臺灣屏東地方法院
    於98年4 月23日以97年度易字第1168號認被告犯幫助詐欺取
    財罪而判處有期徒刑5 月確定在案之事實，此有臺灣屏東地
    方法院97年度易字第1168號判決書影本及臺灣高等法院被告
    全國前案記錄表分別在卷可稽。而本案被告雖辯稱對開戶之
    事不復記憶，惟被告確實在97年1 月28日當天前往臺灣中小
    企業銀行東臺北分行而經該行攝影開戶情況，此有臺灣中小
    企業銀行東臺北分行函覆本院之開戶暨攝影攝影資料在卷可
    佐（本院卷第22、23頁)， 與確定判決中交付上海商業儲蓄
    銀行士林分行帳戶之時間，皆於97年1 月29日之前。參以本
    案檢察官起訴書認被害人甲○○、郭雅苓、范姜儀分別遭詐
    欺取財之時間為97年1 月29日19時許、同日18時21分許、同
    日19時許，而確定判決中被害人錢文璋遭詐欺之時間則為同
    日23時許，四者犯案時間僅隔數小時，更緊接於前述被告開
    設臺灣中小企業銀行東臺北分行帳戶之後。再徵諸一人同時
    交付數本帳戶供詐欺集團使用，亦無悖離常情之處，足見被
    告係同時、同地將所有之上海商業儲蓄銀行士林分行、臺灣
    中小企業銀行東臺北分行帳戶，交付同一不詳姓名之成年人
    並轉提供予同一詐騙集團，而為幫助數次詐欺取財犯行甚明
    。基此，被告既僅為1 次交付帳戶即1 次幫助行為，揆諸前
    揭說明，自應成立單一之幫助犯，故被告本件經起訴之幫助
    詐欺取財犯行，業為前開確定判決效力所及，爰不經言詞辯
    論，逕諭知免訴之判決。
據上論斷，應依刑事訴訟法第452 條、第302 條第1 款、第307
條，判決如主文。
中    華    民    國    98    年    12    月     9    日
                        刑事第十七庭審判長法  官  劉煌基
                                          法  官  賴淑美
                                          法  官  楊雅清
上正本證明與原本無異。
如不服本判決應於收受送達後10日內向本院提出上訴書狀，並應
敘述具體理由；其未敘述上訴理由者，應於上訴期間屆滿後20日
內向本院補提理由書（均須按他造當事人之人數附繕本）「切勿
逕送上級法院」。告訴人或被害人如對於本判決不服者，應具備
理由請求檢察官上訴，其上訴期間之計算係以檢察官收受判決正
本之日期為準。
                                          書記官  周小玲
中    華    民    國    98    年    12    月    10    日

司法院資訊處製作；財團法人民間司法改革基金會備份。
